臺灣臺北地方法院小額民事判決
111年度店小字第596號
原      告  呂紹源  
被      告  羅馬山莊社區管理委員會

法定代理人  劉昱亨    同上
上列當事人間損害賠償事件，本院於民國111年8月18日言詞辯論
終結，判決如下：
  主      文
被告應給付原告新臺幣壹萬伍仟陸佰柒拾參元。
原告其餘之訴駁回。
訴訟費用新臺幣壹仟伍佰參拾元由被告負擔其中新臺幣壹仟肆佰
貳拾捌元，餘由原告負擔。
本判決第一項得假執行。但被告如以新臺幣壹萬伍仟陸佰柒拾參
元為原告預供擔保後，得免為假執行。
  事實及理由
一、原告主張：伊於民國111年2月21日17時30分許，駕駛車牌號
    碼000-0000號自用小客車，駛入被告所管理社區停車場（下
    稱系爭停車場），在入口處裝有防夾裝置之車道鐵捲門驟然
    下降，致伊車頂受損，請求被告賠償等語，並聲明：被告應
    給付原告新臺幣（下同）16,000元（見本院卷第97頁）。
二、被告則以：事故後經伊測試鐵捲門開關功能正常，紅外線防
    夾裝置無異狀，係原告操作不當所致等語置辯，並聲明：原
    告之訴及假執行之聲請均駁回。㈡如受不利判決，願供擔保
    請准宣告免為假執行。
三、法院之判斷：
　㈠按土地上之建築物或其他工作物所致他人權利之損害，由工
    作物之所有人負賠償責任。但其對於設置或保管並無欠缺，
    或損害非因設置或保管有欠缺，或於防止損害之發生，已盡
    相當之注意者，不在此限，民法第191條第1項定有明文。另
    除工作物所有人能舉證證明有民法第191條第1項但書所示之
    情形存在，得免負侵權行為損害賠償責任外，因土地上之工
    作物造成他人之損害，即依法推定工作物所有人有過失，而
    應負侵權行為損害賠償責任（最高法院96年度臺上字第489
    號判決意旨可資參照）。
　㈡查原告前揭主張，有兩造提出光碟與隨身碟、監視器畫面翻
    拍照片在卷可按（見本院卷第11、29至34、56頁），且系爭
    停車場由被告負責管理，原告車輛遭車道鐵捲門落下毀損等
    情，為兩造到庭不爭執，依民法第191條第1項前段之規定，
    推定被告有過失。被告雖提出鎧成資訊客戶維護記錄單，並
    舉該公司維修人員甲○○到庭為證，惟據該員到庭證述：「（
    問：被告社區機械停車位維修、保養是你們公司負責處理的
    嗎?）不是。」「（原告問：我車子被鐵捲門夾到的是2月21
    日，那天紅外線是正常的嗎?）我沒有辦法證明，因為那天
    我沒有到現場。」有本院111年8月4日言詞辯論筆錄在卷可
    按（見本院卷第87至89頁），觀諸維護記錄單上維護日期為
    「2022.2.25」等字（見本院卷第37頁），可知系爭停車場
    設備異常時，被告未立即請專業廠商查明原因，上述維修記
    錄單也非定期保養紀錄，被告為事發社區管理委員會，就該
    社區共用停車場設備本應為妥善之設置、管理，有公寓大廈
    管理條例第36條第2款、第3款條文參照，惟據被告法定代理
    人到庭稱：「（問：被告社區的車道及鐵捲門是由哪個廠商
    負責維修?）已經不可考，平日有維修，但我不清楚，要問
    總幹事，我再具狀補陳。」（見本院卷第89頁下方），迄至
    本院言詞辯論終結前，亦未提出任何常規保養資料供參，顯
    疏未注意及此，致系爭停車場鐵捲門運作異常而碰撞原告車
    輛，顯有過失，就原告因本件事故所受損害即應負賠償之責
    。至被告辯稱：原告駕駛行為不當等語；未舉證以實其說，
    自不足採。被告既未能舉證證明其有合於民法第191條第1項
    但書規定之免責事由，亦即被告未能證明關於鐵捲門之設置
    或保管並無欠缺，或損害非因設置或保管有欠缺，或於防止
    損害之發生，已盡相當之注意者，自無從免除其責，是原告
    請求被告負損害賠償責任，洵屬有據。
  ㈢按負損害賠償責任者，除法律另有規定或契約另有訂定外，
    應回復他方損害發生前之原狀。第一項情形，債權人得請求
    支付回復原狀所必要之費用，以代回復原狀。民法第213條
    第1項、第3項定有明文。又不法毀損他人之物者，被害人得
    請求賠償其物因毀損所減少之價額，同法第196條定有明文
    ；依民法第196條請求賠償物被毀損所減少之價額，得以修
    復費用為估定之標準，但以必要者為限（例如︰修理材料以
    新品換舊品，應予折舊），有最高法院77年度第9次民事庭
    會議決議可資參照。故被害人得以修理費用作為其物因毀損
    所減少價額之計算依據，但其中以新品更換舊品，且因此提
    高該物整體價值者，該更換之新品即非屬損害發生前物之原
    狀，則該更換新品所支出之費用，應予計算其折舊。查原告
    車輛修復費用原為16,789元（含工資13,069元、零件3,720
    元），原告議價後減至16,000元，有北都汽車股份有限公司
    新店服務廠估價單、統一發票、明細表在卷可按（見本院卷
    第13、81至83頁），故工資及零件按比例分別減少至12,455
    元（13,069×16,000/16,789＝12,454.8，元以下四捨五入，
    下同）及3,545元（3,720×16,000/16,789＝3,545.1）。另參
    酌營利事業所得稅查核準則第95條第6項「固定資產提列折
    舊採用定率遞減法，以1年為計算單位，其使用期間未滿1年
    者，按實際使用之月數相當於全年之比例計算之，不滿1月
    者，以月計。」規定，系爭車輛出廠日110年12月，有行車
    執照在卷（見本院卷第43、73頁），迄本件事故發生時即11
    1年2月21日，實際使用3月，依行政院所發布固定資產耐用
    年數表及固定資產折舊率表規定，自用小客車耐用年數為5
    年，依定率遞減法每年應折舊369/1000，折舊後零件費用應
    為3,218元（計算式如後附表所示），並加計無庸折舊之工
    資12,455元，故原告得請求被告賠償系爭車輛損害金額為15
    ,673元（3,218元＋12,455元＝15,673元）。
四、綜上所述，原告依侵權行為之法律關係，請求被告給付15,6
    73元，為有理由，應予准許。逾此部分之請求，為無理由，
    應予駁回。
五、本件原告勝訴部分係小額程序為被告敗訴之判決，依民事訴
    訟法第436條之20規定，應職權宣告假執行，並依同法第392
     條第2項規定，依職權宣告被告如預供擔保後，得免為假執
    行。
六、本件事證已臻明確，兩造其餘攻擊與防禦方法均與判決結果
    不生影響，不再一一論述，附此敘明。
七、訴訟費用負擔之依據：民事訴訟法第79條，依後附計算書確
    定訴訟費用額所示。
中　　華　　民　　國　　111 　年　　10 　　月　　7　　日
                  新店簡易庭法  官　鄧德倩 
以上正本係照原本作成。
對於本件判決如有不服，應於收受送達後20日內向本院提出上訴
書狀，上訴於本院合議庭，並按他造當事人之人數附具繕本。
如委任律師提起上訴者，應一併繳納上訴審裁判費。
中　　華　　民　　國　　111 　年　　10 　　月　　7　　日
                            書記官  張嘉崴
             
計算書：
項    目                    金  額（新臺幣）      備  註
第一審裁判費                        1,000元
證人旅費                              530元
合        計                        1,530元
　　　　　　　　　　　　　　
附表
-----
折舊時間           金額
第1年折舊值       3,545×0.369×(3/12)=327
第1年折舊後價值   3,545-327=3,218